【裁判字號】    97,易,1316
【裁判日期】    970804
【裁判案由】    詐欺
【裁判全文】
臺灣板橋地方法院刑事判決              97年度易字第1316號
公  訴  人  臺灣板橋地方法院檢察署檢察官
被      告  乙○○
上列被告因詐欺案件，經檢察官提起公訴（97年度偵字第9490號
），本院判決如下：
     主    文
乙○○幫助意圖為自己不法之所有，以詐術使人將本人之物交付
，處有期徒刑陸月，如易科罰金，以銀元佰元即新臺幣玖佰元
折算壹日，減為有期徒刑月，如易科罰金，以銀元佰元即新
臺幣玖佰元折算壹日。
     事    實
一、乙○○雖得預見提供金融機構帳戶之存摺、印章及金融卡（
    含密碼）等資料（起訴書漏載印章部分）予他人使用，足以
    幫助他人提領獲取詐欺犯罪所得，竟仍不違背其本意，基於
    幫助詐欺之不確定故意，於民國95年6 月14日某時許（起訴
    書略載為不詳時間），在臺北縣板橋市○○○路附近某處（
    起訴書略載為不詳地點），將其向臺灣郵政股份有限公司板
    橋八甲郵局申請開立帳號00000000000000號帳戶（下稱本案
    板橋八甲郵局帳戶）補發之存摺、印章及金融卡（含密碼）
    等資料，交付予真實姓名不詳之成年男子，供該成年男子或
    轉手之不明人士作為詐欺取財收受款項之工具使用。而於95
    年6 月15日上午9 時30分許，即有真實姓名不詳之成年人意
    圖為自己不法所有，以電話向林雯其（起訴書誤載為甲○○
    ）接續佯稱行動電話費用未繳，可與存款保險局聯絡，並須
    依指示將存款匯入指定帳戶內云云，致使林雯其陷於錯誤，
    於同日依指示匯款新臺幣75萬元至本案板橋八甲郵局帳戶內
    ，嗣林雯其雖警覺有異報警處理，惟所匯款項已遭不明人士
    提領殆盡。
二、案經林雯其訴由臺北市政府警察局中山分局移請臺灣臺北地
    方法院檢察署檢察官呈請臺灣高等法院檢察署檢察長令轉臺
    灣板橋地方法院檢察署檢察官偵查後提起公訴。
    理    由
一、本案以下認定事實所引用之證據，檢察官、被告乙○○均未
    曾就證據能力表示異議，而各該證據依刑事訴訟法規定，經
    核亦無不具證據能力之情事，故本院認均得作為認定被告有
    罪之依據，合先敘明。
二、上揭犯罪事實，業據被告乙○○於本院審理時坦承不諱，核
    與證人即告訴人林雯其於警詢時之證述一致，並有臺灣郵政
    股份有限公司97年3 月31日儲字第0970707167號函附開戶資
    料及客戶歷史交易清單1 份附卷可稽，足以佐證被告自白與
    事實相符，堪以採信，本案事證明確，被告犯行洵堪認定。
三、查被告乙○○行為後，刑法部分條文業於95年7 月1 日修正
    施行，刑法第2 條第1 項並規定行為後法律有變更者，適用
    行為時之法律，但行為後之法律有利於行為人者，適用最有
    利於行為人者，是針對刑法修正變更之部分，自應就有利或
    不利於被告之一切相關情狀，綜理全部結果而為比較，以定
    其應適用之法律，且一經定其應適用之法律後，即需整體適
    用之，除法有明文外，不得任意割裂適用；次本院綜理被告
    所涉上揭犯行之一切相關情形，認倘適用被告行為時即修正
    前刑法及罰金罰鍰提高標準條例等相關規定處斷，對其較為
    有利，故依刑法第2 條第1 項前段規定，應整體適用修正前
    刑法之相關規定處斷（本案涉及法律變更部分，乃刑法第33
    條第5 款之罰金刑最低額，修正後刑法之罰金刑最低額較諸
    修正前刑法規定為高），附此敘明。再按刑法上之幫助犯，
    係對於犯罪與正犯有共同之認識，而以幫助之意思，對於正
    犯資以助力，而未參與實施犯罪之行為者而言（最高法院75
    年度台上字第1509號、88年度台上字第1270號判決意旨參照
    ）。是以，如未參與實施犯罪構成要件之行為，且係出於幫
    助之意思提供助力，即屬幫助犯，而非共同正犯。查本案被
    告依卷內積極證據資料顯示，僅能認確有提供本案板橋八甲
    郵局帳戶資料予不明成年男子之犯行，嗣應係另由不明人士
    對告訴人林雯其實施詐騙行為，致使告訴人陷於錯誤，因而
    匯款至被告所提供之帳戶內，被告所為顯係參與詐欺取財罪
    構成要件以外之行為，且在無積極證據證明被告係以正犯而
    非以幫助犯之犯意參與犯罪之情形下，應認其所為係幫助犯
    而非正犯行為。核被告所為，係犯刑法第30條第1 項前段、
    第339 條第1 項之幫助詐欺取財罪。被告幫助他人遂行詐欺
    取財犯行，為幫助犯，爰依刑法第30條第2 項之規定，按正
    犯之刑減輕其刑（刑法第30條雖亦於95年7 月1 日修正施行
    ，然參照該條文修正前後之規定，主要係用語上之修正，關
    於刑罰輕重之規定並無變更，尚不生新舊法比較之問題）。
    爰審酌被告提供帳戶予不明詐騙罪犯使用，助長詐欺財產犯
    罪之風氣，造成無辜被害人受騙而受有金錢損失，實為當今
    社會詐財事件發生之根源，擾亂金融交易往來秩序，且亦因
    被告提供個人帳戶，致使執法人員難以追查該不明人士之真
    實身分，兼衡其犯罪動機、手段、犯後於本院審理時尚知坦
    認所為等一切情狀，量處如主文所示之宣告刑。再按被告行
    為時之刑法第41條第1 項前段規定：「犯最重本刑為5 年以
    下有期徒刑以下之刑之罪，而受6 個月以下有期徒刑或拘役
    之宣告，因身體、教育、職業、家庭之關係或其他正當事由
    ，執行顯有困難者，得以（銀元）1 元以上3 元以下折算1
    日，易科罰金。」而其行為時之易科罰金折算標準，廢止前
    罰金罰鍰提高標準條例第2 條前段（現已刪除）規定，就其
    原定數額提高為100 倍折算1 日，則本案被告行為時之易科
    罰金折算標準，應以銀元3 百元折算1 日，經折算為新臺幣
    後，即應以新臺幣9 百元折算1 日；另95年7 月1 日修正施
    行之刑法第41條第1 項前段規定：「犯最重本刑為5 年以下
    有期徒刑以下之刑之罪，而受6 個月以下有期徒刑或拘役之
    宣告者，得以新臺幣1 千元、2 千元或3 千元折算1 日，易
    科罰金。」經比較修正前後之易科罰金折算標準，刑法修正
    施行後之規定並未較有利於被告，故亦應依刑法第2 條第1
    項前段規定，適用修正前刑法第41條第1 項前段、廢止前罰
    金罰鍰提高標準條例第2 條規定，定其如易科罰金之折算標
    準。再本案被告犯罪時間係在96年4 月24日以前，並合於中
    華民國96年罪犯減刑條例規定之減刑要件，故應減其刑期二
    分之一，並同定其如易科罰金之折算標準，以資懲儆。
四、至被告乙○○所提供交付本案板橋八甲郵局帳戶之存摺、印
    章、金融卡等均未扣案，遍查卷內亦無證據可資認定前開物
    品仍現實存在，且該帳戶既已經警方通報列為警示帳戶，有
    受理詐騙帳戶通報警示簡便格式表1 份在卷可參，當無可能
    再用以對外詐騙得款致危害他人，而前開物品經核復非屬違
    禁物或本院應義務沒收之物，爰不併予宣告沒收，末此敘明
    。
據上論斷，應依刑事訴訟法第299 條第1 項前段，刑法第2 條第
1 項前段、第30條、第339 條第1 項，95年7 月1 日修正施行前
刑法第41條第1 項前段，罰金罰鍰提高標準條例第1 條前段、廢
止前罰金罰鍰提高標準條例第2 條，現行法規所定貨幣單位折算
新臺幣條例第2 條，中華民國96年罪犯減刑條例第2 條第1 項第
3 款、第7 條、第9 條，判決如主文。
本案經檢察官顏世翠到庭執行職務。
中    華    民    國     97     年    8    月    4    日
                刑事第十五庭  審判長法  官  陳 鴻 清
                                    法  官  劉 安 榕
                                    法  官  張 兆 光
上列正本證明與原本無異。
如不服本判決，應於判決送達後10日內敘明上訴理由，向本院提
出上訴狀 (應附繕本)，上訴於臺灣高等法院。
                                    書記官  曹 秋 冬
中    華    民    國    97    年    8     月    4     日
附錄本案論罪科刑法條：
刑法第339 條
意圖為自己或第三人不法之所有，以詐術使人將本人或第三人之
物交付者，處5 年以下有期徒刑、拘役或科或併科1,000 元以下
罰金。
以前項方法得財產上不法之利益或使第三人得之者，亦同。
前2 項之未遂犯罰之。


司法院資訊處製作；財團法人民間司法改革基金會備份。
